【裁判字號】    95,易,865
【裁判日期】    950926
【裁判案由】    恐嚇取財等
【裁判全文】
臺灣臺中地方法院刑事判決               95年度易字第865號
公  訴  人  臺灣臺中地方法院檢察署檢察官
被      告  乙○○
                    （現另案於臺灣雲林第二監獄執行中）
上列被告因詐欺取財案件，經檢察官提起公訴（九十五年度偵字
第二七九號、），本院合議庭裁定改以簡式審判程序審理後，判
決如下：
    主  文
乙○○幫助意圖為自己不法之所有，以詐術使人將本人之物交付
，處有期徒刑月，如易科罰金，以銀元佰元即新台幣玖佰元
折算壹日。
    犯罪事實及理由
一、本案之犯罪事實除起訴書之犯罪事實欄第二頁第二行、第三
    行關於「乙○○於不詳時間、地點將其所有……」之記載，
    應更正記載為「乙○○於94年5月初，在雲林縣斗南鎮○○
    ○○路斗南交流道附近，以新台幣（下同）3000元之代價，
    將其所有……」等語外，另證據部分，除更正記載上揭犯罪
    事實業經被告乙○○於本院審理時坦承不諱，並有被告乙○
    ○第一商業銀行西螺分行（帳號00000000000）開戶資料影
    本、帳戶歷史交易查詢、存摺存款客戶資料查詢單、華南商
    業銀行自動存提款機交易明細表一份、證人即告訴人甲○○
    之臺中市警察局第一分局受理刑事案件報案三聯單影本外，
    其餘犯罪事實及證據均引用檢察官起訴書之記載（如附件）
    。
二、按刑法上之故意，可分為直接故意與不確定故意（間接故意
    ），所謂「不確定故意」，係指行為人對於構成犯罪之事實
    ，預見其發生而其發生並不違背其本意者，刑法第十三條第
    二項定有明文。且衡諸常情，一般國人向金融機構開設帳戶
    ，並無任何法令限制，若係正當用途，大可光明正大，自行
    申請供己使用，何必向他人收購？又帳戶之用途係用來存提
    款項，而存摺、提款卡、密碼等均係個人重要之物件，並具
    有一定金融交易目的及識別意義，一旦有人收集他人帳戶及
    上開物品供作不明使用，依一般認知，必是隱身幕後之使用
    人欲利用人頭帳戶掩飾犯行免於遭人追查，自極易於令人有
    與不法犯罪之目的相關之合理懷疑；而邇來，詐騙及恐嚇取
    財事件層出不窮，該等犯罪多數均係利用人頭帳戶作為出入
    帳戶，並經媒體廣為報導，已成眾所週知之事，被告自無例
    外，被告並自承並不知上開姓名年籍不詳之成年人之真實姓
    名、聯絡地址，則被告既屬心智成熟之成年人，卻率以出售
    自己所有前開帳戶之存摺、提款卡及密碼予該人，且復能取
    得相當之代價，此顯與常情不符，顯然被告應可預見姓名年
    籍不詳之成年人收集渠等帳戶之存摺、提款卡及密碼係為供
    向不特定人詐取財物或恐嚇取財之用，是被告顯可預見其行
    為將足以對買受該帳戶之人所實施之犯罪發生助力，被告具
    幫助犯罪之不確定故意至為灼然，足認被告上揭之自白與事
    實相符。本件事證明確，被告之犯行，應堪認定。
三、被告乙○○雖未參與詐欺取財之犯行，然其顯係就他人之犯
    罪加以助力，參與詐欺取財構成要件以外之行為。是核被告
    所為，係犯刑法第三十條第一項、第三百三十九條第一項之
    幫助詐欺取財罪，並依幫助犯之規定，減輕其刑。爰審酌被
    告因貪圖小利，擅自提供金融機構帳戶供他人非法使用，使
    犯罪難以查緝，等同助長犯罪，行為殊屬不當，惟念及其犯
    後尚能坦承犯行，態度尚稱良好等一切情狀，量處如主文所
    示之刑，並諭知易科罰金之折算標準，以資懲儆。
四、新舊法比較部分：
（一）被告行為後，刑法第三十條第二項關於「從犯」之文字已
      修正為「幫助犯」，惟對於幫助犯之處罰規定並未修正，
      是刑法關於幫助犯之處罰規定於新舊法均無不利之情形，
      依刑法第二條第一項前段之規定，應逕行適用被告行為時
      之法律規定，即應適用修正前刑法第三十條第二項之規定
      減輕其刑，先予指明。
（二）被告行為後，罰金罰鍰提高標準條例第二條業已刪除，而
      刑法第四十一條第一項前段關於易科罰金之折算標準已由
      舊法之銀元一百元、二百元、三百元修正為新台幣（下同
      ）一千元、二千元、三千元，因屬科刑規範事項之變更，
      其折算標準為裁判時所應諭知，自有就新舊法規定比較之
      必要，經比較新舊法結果，以被告行為時之舊法較為有利
      於被告，新法並無對被告有較為有利之情形，是依刑法第
      二條第一項前段之規定，本件應適用被告行為時之舊法即
      依修正前刑法第四十一條第一項前段、修正前罰金罰鍰提
      高標準條例第二條、現行法規所定貨幣單位折算新台幣條
      例第二條之規定，諭知以銀元三百元即新台幣九百元折算
      一日為易科罰金之折算標準。
（三）被告行為後，刑法第三十三條第五款業於九十四年二月二
      日以華總一義字第０九四０００一四九０一號令修正公布
      ，並自九十五年七月一日起施行；修正後刑法第三十三條
      第五款規定「罰金：新臺幣一千元以上，以百元計算之。
      」，與修正前刑法第三十三條第五款規定「罰金：一元以
      上。」不同。比較新舊法結果，以舊法較有利於行為人，
      新法並無對被告較為有利之情形，故依刑法第二條第一項
      前段規定，本案關於詐欺取財之法定刑罰金部分，自應適
      用行為時之法律即修正前刑法第三十三條第五款規定決定
      其罰金部分之法定刑。
（四）再查被告行為後，業已增訂刑法施行法第一條之一，並規
      定：「中華民國九十四年一月七日刑法修正施行後，刑法
      分則編所定罰金之貨幣單位為新臺幣。九十四年一月七日
      刑法修正時，刑法分則編未修正之條文定有罰金者，自九
      十四年一月七日刑法修正施行後，就其所定數額提高為三
      十倍。但七十二年六月二十六日至九十四年一月七日新增
      或修正之條文，就其所定數額提高為三倍。」，是就現行
      刑法中，有關於罰金刑處罰之規定已有修正，惟經比較增
      訂之刑法施行法第一條之一與被告行為時之罰金罰鍰提高
      標準條例第一條前段、現行法規所定貨幣單位折算新台幣
      條例第二條結果，二者規定適用之結果並無不同，則本件
      即依被告行為時之舊法即依罰金罰鍰提高標準條例第一條
      前段為法條適用之依據，附此敘明。
五、依刑事訴訟法第二百七十三條之一第一項、第二百九十九條
    第一項前段、第三百十條之二、第四百五十四條第二項，刑
    法第二條第一項前段、第三百三十九條第一項、（修正前）
    第三十條第一項、第二項、（修正前）第四十一條第一項前
    段，罰金罰鍰提高標準條例第一條前段、修正前罰金罰鍰提
    高標準條例第二條，現行法規所定貨幣單位折算新台幣條例
    第二條，判決如主文。
中    華    民    國    95    年    9     月    26    日
                        臺灣臺中地方法院刑事第十一庭
                                法  官  王世華
上正本證明與原本無異。
如不服本判決，應於送達後十日內向本院提出上訴狀（須附繕本
），上訴於台灣高等法院台中分院。
                                書記官  劉易柔
中    華    民    國    95    年    9     月    26    日
附錄論罪科刑法條
中華民國刑法第30條
幫助他人犯罪者，為從犯。雖他人不知幫助之情者，亦同。
從犯之處罰，得按正犯之刑減輕之。
中華民國刑法第339條
意圖為自己或第 3 人不法之所有，以詐術使人將本人或第 3 人
之物交付者，處五年以下有期徒刑、拘役或科或併科1000元以下
罰金。
以前項方法得財產上不法之利益或使第 3 人得之者，亦同。
前二項之未遂犯罰之。


司法院資訊處製作；財團法人民間司法改革基金會備份。
